【裁判字號】    97,台上,460
【裁判日期】    970125
【裁判案由】    違反水土保持法
【裁判全文】
最高法院刑事判決              九十七年度台上字第四六０號
上  訴  人  甲○○
            乙○○
            丙○○
            丁○○
            戊○○
上列上訴人等因違反水土保持法案件，不服台灣高等法院中華民
國九十五年十一月十四日第二審判決（九十三年度上訴字第二八
六六號，起訴案號：台灣桃園地方法院檢察署八十六年度偵字第
一四三四九、一五九六三、一六二九八號，八十七年度偵字第四
四七五、五五三九號），提起上訴，本院判決如下：
    主  文
上訴駁回。
    理  由
按刑事訴訟法第三百七十七條規定，上訴於第三審法院，非以判
決違背法令為理由，不得為之。是提起第三審上訴，應以原判決
違背法令為理由，係屬法定要件。如果上訴理由書狀並未依據卷
內訴訟資料，具體指摘原判決不適用何種法則或如何適用不當，
或所指摘原判決違法情事，顯與法律規定得為第三審上訴理由之
違法情形，不相適合時，均應認其上訴為違背法律上之程式，予
以駁回。本件原判決認定上訴人甲○○、乙○○、丙○○、丁○
○、戊○○有原判決事實欄所載犯行，係依憑甲○○、乙○○、
丙○○、林進忠、丁○○、戊○○分別於警詢、偵查或第一審之
供述，證人周祖群、高泉發、王俊鑫、林清勇、王新義、張明光
、盧金生分別於警詢、偵查、第一審或原審之證詞。卷附桃園縣
政府民國八十八年一月二十一日八八府農保字第００七五八二號
函及檢附之台灣省山坡地範圍地段明細表、八十五年三月六日八
五府農水字第一二三一四號台灣省政府公告影本各一份、土地所
有權狀及經濟部商業司八十八年一月十五日經商一字第八八二０
０九三三號函所附之台灣民俗村公司登記資料、桃園縣山坡地保
育利用管理查報與取締案件會勘紀錄四份及現場照片一二二張、
台灣桃園地方法院檢察署檢察官勘驗筆錄、八十七年六月十七日
桃園縣山坡地保育利用管理查報與取締案件會勘紀錄附現場照片
一份、桃園縣桃園市地政事務所八十七年七月二十四日桃地二字
第三九五三號函送之土地複丈成果圖及桃園縣龜山鄉○○○段樟
腦寮小段一之一、一０、一二、一九九之一、一九九之五、二０
０之一、二０一、二０二、二０三地號土地登記謄本、國立中興
大學九十五年八月十七日興研字第０九五一六０一七八二號函、
受款人「朱林月玫」之郵政國內匯款執據影本二紙等證據，因而
撤銷第一審之科刑判決，改判依想像競合犯關係從一重論處甲○
○共同連續在公有及私人山坡地內未經同意擅自從事堆積土石、
處理廢棄物之經營，致生水土流失，及乙○○、丙○○、丁○○
、戊○○共同在公有及私人山坡地內未經同意擅自從事堆積土石
、處理廢棄物之經營，致生水土流失罪刑之判決（戊○○累犯）
等罪刑。已敘明所憑之證據及認定之理由。對於上訴人等五人均
矢口否認有何違反水土保持法之犯行，甲○○所辯：伊在現場有
養狗而且有申請造林並經核准，可以請領樹苗，期間沒有倒土，
伊不知道土地已經被倒滿廢土、垃圾，伊繼續在山上養狗，然後
因伊遭恐嚇，就沒有上山；乙○○及丙○○則辯稱：伊等係因上
訴人甲○○提出桃園縣政府核准造林公函，並告知系爭土地可以
合法回填剩餘土石方以供造林整地，始載運土石方至現場並僱請
司機整地，並非經營棄土場，伊等與甲○○間並無犯意聯絡；戊
○○所辯：系爭土地被人倒垃圾無法作綠化地，甲○○就找伊去
做綠化工作，樹苗是伊和丁○○到桃園縣政府去領的，伊有請工
人到現場去整路；丁○○則辯稱：伊因要出版「中國少數民族全
集」，所以在該處趕稿，是透過朋友認識甲○○，他提供林口地
方讓伊寫作，他說要造林由伊提供名義給他，伊為了答謝而簽委
託書。伊是八十六年十一月二十三日入境，本身工作與本案無關
，不可能認識戊○○各云云，何以均為卸責之詞，不足採信，亦
已依據卷內資料逐一指駁。從形式上觀察，原判決並無違背法令
之情形存在。上訴意旨，上訴人等五人均略稱：水土保持法第三
十二條第一項、第三十三條第三項須有致生水土流失之實害，始
克成立。原審將卷內照片及相關卷證資料委由中興大學鑑定，結
果僅謂「雖無任何卷證可證明有『致生水土流失』，但仍有致生
水土流失之虞」，詎原審卻自行認定本件已致生水土流失之實害
，而未說明鑑定報告不足採信之理由，有違背證據法則及理由不
備之違法。甲○○、丁○○另稱：水土保持法第三十三條第三項
行為人須具土地合法經營人、使用人資格，始克該當。本件系爭
土地所有人高泉發證稱並未委託授權周祖群管理使用，已為原判
決所是認，足認客觀上甲○○並非系爭土地之合法使用人。原判
決僅憑甲○○主觀上認知，遽認甲○○為水土保持法第十二條、
第三十三條第三項所指水土保持義務人，復未說明理由，顯有認
定與卷證不符及理由不備之違法。又原判決既認定上訴人為水土
保持義務人，自應限於合法土地經營人、使用人，卻於主文中判
決上訴人在公有及私人山坡地內「未經同意」……，其主文與理
由顯有矛盾。乙○○、丙○○另稱：原判決事實認定現場遭桃園
縣政府農業局到場取締裁罰，惟全卷並無相關資料，經上訴人向
農業局函查，該局函復並無該期間之裁罰，原判決認定顯有證據
上理由矛盾之違法。上訴人二人並無與甲○○共同違反水土保持
法第三十二條第一項、第三十三條第三項，亦無證據證明上訴人
之犯行，原判決認定顯不備理由。丁○○則另稱：原判決以甲○
○、戊○○警、偵、第一審供述及證人林清勇、王新義、張明光
警、偵、第一審證詞為論罪依據，惟渠等供述前後矛盾，原判決
未附理由說明何者可採，對於有利上訴人之卷內證據，亦未置一
詞，有理由不備之違法。又原判決就上訴人如何與甲○○有犯意
聯絡，亦有理由不備之違法等各云云。經查：按證據之取捨及證
據證明力如何，均屬事實審法院得自由裁量、判斷之職權，苟其
此項裁量、判斷，並不悖乎通常一般之人日常生活經驗之定則或
論理法則，又於判決內論敘其何以作此判斷之心證理由者，即不
得任意指摘其為違法，據為提起第三審上訴之合法理由。而認定
犯罪事實所憑之證據，並不以直接證據為限，間接證據亦包括在
內，審理事實之法院綜合卷內之直接、間接證據，本於推理作用
，於通常一般之人均不致有所懷疑，得確信其為真實之程度者，
即得據之為有罪之認定。原判決已敘明，本件桃園縣龜山鄉○○
○段山坡地堆積大面積之土石、圾垃廢棄物，破壞水土保持結構
，土石、垃圾流入鄰近山谷區等情，經台北市政府警察局中山分
局據報於八十六年十月三十一日下午四時許到場查緝，及桃園縣
政府農業局會同桃園縣龜山鄉公所、桃園縣警察局龜山分局大埔
派出所先後於八十六年十一月二十七日、八十六年十二月六日、
八十七年三月二十六日、八十七年五月五日前往現場勘查取締，
拍攝現場照片三十二紙，並製有桃園縣山坡地保育利用管理查報
與取締案件會勘紀錄四份及現場照片一二二張在卷可稽。而台灣
桃園地方法院檢察署檢察官會同桃園縣政府農業局、財政部國有
財產局、大埔派出所、桃園市地政事務所測量人員，於八十七年
六月十七日上午十時三十分至現場勘驗：系爭土地現場堆積大量
土石、垃圾，經八十七年六月初連日大雨沖刷，已崩坍沿山谷滑
落流失，嚴重影響下游安全等情，亦有台灣桃園地方法院檢察署
檢察官勘驗筆錄、八十七年六月十七日桃園縣山坡地保育利用管
理查報與取締案件會勘紀錄附現場照片一份、桃園縣桃園市地政
事務所八十七年七月二十四日桃地二字第三九五三號函送之土地
複丈成果圖及系爭土地登記謄本等在卷足按。且擅自堆積土石者
，因土石之覆蓋，該山坡地原有植生及自然生態景觀勢遭破壞，
其涵養水源之功能將受影響，是以水土保持法所稱之「致生水土
流失」，依其立法理由以觀，尚包括「行為人所堆積之土石流失
」在內。稽之本件卷內照片及相關卷證資料，該等山坡地本身所
堆積之土石，仍有流失之實害情況，已該當行為時水土保持法第
三十二條第一項及第三十三條第三項「致生水土流失」之要件無
礙等情。經核並無不合。又本件桃園縣龜山鄉○○○段樟腦寮小
段一０、一二、四九、四九之一、五三、五三之一、二二八、二
二八之一地號土地屬高軟所有；同地段一、一之一、六七、五四
、五０之一、二三二、二三三、二三三之一地號土地則屬台灣民
俗村公司所有；而台灣民俗村公司之董事為黃萬儔，股東有高軟
、高泉發、黃國章、陳逢斌、陳必強。證人周祖群於八十六年一
月二十一日以土地管理人之身分書立委託書將上開土地交予甲○
○及王俊鑫管理使用一節，業據證人周祖群、王俊鑫於第一審證
述明確，並有委託書在卷。雖高軟與高泉發並未授權或出具委託
書將前揭土地委託周祖群管理使用，惟周祖群確係基於高軟等土
地管理人之身分同意甲○○管理使用土地，甲○○主觀上亦係認
知周祖群係該土地之合法管理之人。是以甲○○主觀上基於與周
祖群間之委託關係，而認知其係該等土地之合法使用人，縱事後
查明周祖群與甲○○間之委託行為乃未經土地所有人之授權，惟
仍無礙認定甲○○於本件行為時屬水土保持法第十二條所指之水
土保持義務人。原判決復說明，甲○○為桃園縣龜山鄉○○○段
樟腦寮小段一０、一二、一之一等地號土地之使用人；甲○○、
乙○○、丙○○、丁○○、戊○○等人，在甲○○有管理使用權
之上開一０、一二、一之一地號土地及未經同意使用之同段一九
九之一、一九九之五、二００之一、二０一地號國有土地，暨二
０二、二０三地號等私人山坡地，或未擬具水土保持計畫，或未
經同意，均擅自從事堆積土、石、處理廢棄物之行為，致生水土
流失等情，判決理由並無矛盾。原判決綜合各種相關證據，認定
上訴人等有本件犯行，就案內有關證據，本於調查所得心證，分
別定其取捨而為事實上之判斷，均已於理由內詳加說明。並無上
訴意旨所指之違背法令。其餘上訴意旨，無非係對事實審法院採
證認事之職權行使及原審已調查、理由已說明之事項，徒憑己見
再為事實上之爭執，亦非適法之上訴第三審理由。衡以上述說明
，應認其上訴均為違背法律上之程式，予以駁回。
據上論結，應依刑事訴訟法第三百九十五條前段，判決如主文。
中    華    民    國  九十七  年    一    月  二十五  日
                      最高法院刑事第八庭
                          審判長法官  洪  清  江
                                法官  石  木  欽
                                法官  韓  金  秀
                                法官  陳  晴  教
                                法官  宋      祺
      本件正本證明與原本無異
                                      書  記  官
中    華    民    國  九十七  年    二    月    五    日
                                                 w


司法院資訊處製作；財團法人民間司法改革基金會備份。
